最高法院民事裁定
111年度台上字第2934號
上  訴  人  鐘家文                              
訴訟代理人  蘇家宏律師
            林正椈律師
被 上訴 人  陳  鎔                              
訴訟代理人  顏  寧律師
            房佑璟律師
上列當事人間請求離婚事件，上訴人對於中華民國111年8月31日
臺灣高等法院第二審判決（111年度家上字第89號），提起上訴
，本院裁定如下：
    主  文
上訴駁回。
第三審訴訟費用由上訴人負擔。
    理  由
按上訴第三審法院，非以原判決違背法令為理由，不得為之。又
提起上訴，上訴狀內應記載上訴理由，表明原判決所違背之法令
及其具體內容，暨依訴訟資料合於該違背法令之具體事實，其依
民事訴訟法第469條之1規定提起上訴者，並應具體敘述為從事法
之續造、確保裁判之一致性或其他所涉及之法律見解具有原則上
重要性之理由，同法第467條、第470條第2項定有明文。而依同
法第468條規定，判決不適用法規或適用不當者，為違背法令；
依同法第469條規定，判決有該條所列各款情形之一者，為當然
違背法令。是當事人提起上訴，如以同法第469條所列各款情形
為理由時，其上訴狀或理由書應表明該判決有合於各該條款規定
情形之具體內容，及係依何訴訟資料合於該違背法令之具體事實
。如依同法第468條規定，以原判決有不適用法規或適用法規不
當為理由時，其上訴狀或理由書應表明該判決所違背之法令條項
，或有關解釋字號、憲法法庭裁判意旨，或成文法以外之習慣或
法理等及其具體內容，暨係依何訴訟資料合於該違背法令之具體
事實，並具體敘述為從事法之續造、確保裁判之一致性或其他所
涉及之法律見解具有原則上重要性之理由。上訴狀或理由書如未
依上述方法表明，或其所表明者與上開法條規定不合時，即難認
為已合法表明上訴理由，其上訴自非合法。上開規定，依家事事
件法第51條規定，於家事訴訟事件準用之。上訴人於兩造民國95
年12月31日結婚後之第3年因信仰及宗教活動，長時間無心經營
婚姻及家庭生活，未顧慮被上訴人身體病痛並忽略其感受，復將
信仰價值觀加諸被上訴人，致被上訴人長期承受莫大痛苦，兩造
婚姻發生破綻，被上訴人勸導無效而於106年10月搬離兩造住所
，分居迄今，上訴人仍忽略被上訴人感受，雖指稱被上訴人與女
同學有逾越正常朋友關係，然無法證明之，兩造婚姻裂痕已難回
復，上訴人具較高可責性，被上訴人得訴請裁判離婚等情，指摘
其為不當，並就原審所為論斷或其他與判決結果不生影響者，泛
言未論斷或論斷違法，而非表明該判決所違背之法令及其具體內
容，暨依訴訟資料合於該違背法令之具體事實，並具體敘述為從
事法之續造、確保裁判之一致性或其他所涉及之法律見解具有原
則上重要性之理由，難認其已合法表明上訴理由。依首揭說明，
應認其上訴為不合法。又原審係認上訴人長年無心經營兩造婚姻
及家庭生活，致婚姻發生破綻，非以其信仰宗教即認其就婚姻破
綻具較高可歸責性，上訴人據此主張原判決懲罰其憲法所保障之
宗教信仰自由，不無誤會，附此敘明。
據上論結，本件上訴為不合法。依家事事件法第51條，民事訴訟
法第481條、第444條第1項、第95條、第78條，裁定如主文。
中　　華　　民　　國　　111 　年　　12　　月　　7 　　日
                      最高法院民事第八庭
                          審判長法官  陳  玉  完
                                法官  周  舒  雁
                                法官  陳  麗  玲
                                法官  游  文  科
                                法官  黃  書  苑
本件正本證明與原本無異
                          書　記　官　趙      婕
中　　華　　民　　國　　111 　年　　12　　月　　16　　日